臺灣高等法院刑事判決　　　　　　　　　　　　　　九十三年度上易字第七五八號
　　上　訴　人
　　即　被　告　乙○○
右上訴人因妨害公務案件，不服臺灣基隆地方法院九十三年度易字第二八號，中華民
國九十三年四月二日第一審判決（起訴案號：臺灣基隆地方法院檢察署九十二年度偵
字第三八四七號），提起上訴，本院判決如左：
    主  文
原判決撤銷。
乙○○對於公務員依法執行職務時，施強暴，處有期徒刑伍月﹔如易科罰金，以佰
元折算壹日。
    事  實
一、乙○○係郭佳琪之前夫，彼此離婚年餘，乙○○為挽回婚姻，欲找郭佳琪談判，
    而於民國（下同）九十二年十一月二十日凌晨一時許，乙○○在其基隆市○○區
    ○○路三十號一樓之住處飲用罐裝啤酒一瓶後，於同日凌晨三時許，復攜帶二瓶
    啤酒至郭佳琪在基隆市○○區○○街一六九之三號四樓之住處欲找郭佳琪談判，
    惟皆不得其門而入，遂於該處將該二瓶啤酒飲盡後，旋於同日凌晨三時三十分許
    ，由該建物五樓樓頂攀爬而下至該四樓之陽台，並打開鐵窗，於破壞廚房鋁門玻
    璃窗（毀損部分，未據告訴）後，未經許可，欲無故侵入郭佳琪家中時，適為郭
    佳琪發現，遂至隔壁其母所住之同街一七一號四樓躲藏，而乙○○無故侵入該住
    宅後（業據郭家琪具狀撤回告訴，檢察官另為不起訴之處分），因未見郭佳琪，
    即開門下樓尋找亦未果，研判郭佳琪係躲在隔壁其母親之住處，乃再上樓至該四
    樓之樓梯間咆哮，並腳踹該一七一號四樓大門，要求郭佳琪出來談判，郭佳琪及
    其家人不堪其擾，乃於同日凌晨四時五分許報警處理，基隆市警察局第二分局安
    瀾橋派出所警員甲○○、安惠恩據報後，身著制服而趕到現場時，見乙○○仍在
    咆哮，而該一六九號四樓之大門敞開，於要求乙○○表明身分而被拒，向該一七
    一號四樓內之郭佳琪詢問後，得知係乙○○侵入該一六九號四樓住宅並對該一七
    一號四樓進行騷擾，遂要求乙○○停止喧鬧並即離開現場，惟乙○○不服勸止，
    執意要見郭佳琪，仍繼續咆哮不停，當甲○○動手去拉乙○○欲強制驅離而依法
    執行職務時，雙方在狹小之舊式公寓樓梯間發生拉扯，乙○○在抗拒時其背部壓
    到樓梯電燈開關而使電燈關閉數秒鐘，在黑暗混亂中，甲○○所持有之警棍掉落
    於樓梯間為乙○○趁機拾得，迨安惠恩打開電燈時，乙○○明知甲○○係依法執
    行職務之公務員，竟持該警棍朝甲○○之頭部敲擊一下而施以強暴，妨害其職務
    之執行，並使之因而受有頭皮撕裂傷，當場血流滿面（傷害部分，未據告訴），
    安惠恩見狀趕緊向前抱住乙○○，而甲○○於出手奪回警棍時，混亂中警棍亦擊
    中乙○○之頭部，造成撕裂傷而流血﹔嗣安惠恩、甲○○合力將被告壓制於地並
    加以逮捕後帶回警察局處理。
二、案經基隆市警察局第二分局報請臺灣基隆地方法院檢察署檢察官偵查起訴。
    理  由
一、訊據上訴人即被告乙○○供承有於右揭時地酒後前往其前妻郭佳琪基隆市○○區
    ○○街一六九之三號四樓之住處，破壞郭佳琪住處廚房鋁門玻璃窗而潛入，並於
    尋找郭佳琪未果時，以腳踹同街一七一號四樓門（即郭佳其母親住處）後，經郭
    佳琪報警，而與據報前來之警員甲○○、安惠恩在樓梯間發生拉扯等事實，惟矢
    口否認有妨害公務犯行，辯稱：伊到前妻家門口是要前妻開門談判，並未犯法，
    才會拒絕跟警員走，後來只有跟警員拉扯，並無看見警員的警棍掉地上，也沒有
    持警棍打警員，到派出所時才知道警員受傷，伊根本沒有妨害公務云云。惟查：
    被告如何於右揭時地因在其前妻郭佳琪之母基隆市○○區○○街該一七一號四樓
    穿制服據報前來處理時，經制止被告未果，依法欲將被告帶回警局時，被告竟加
    抗拒並與警員發生拉扯，而於拉扯間警員張育成員所持之警棍不慎掉落地上，其
    竟拾起持以敲擊依法執行公務之警員甲○○頭部，致警員甲○○受有頭皮撕裂傷
    等情，業據證人即警員甲○○及安惠恩分別於偵查時及原審法院審理中證述綦詳
    在卷（見偵查卷第三十頁至第三一頁、原審卷九十三年三月三日審判筆錄），並
    有國軍基隆醫院附設民眾診療服務處出具之甲○○診斷證明書乙紙及現場照片、
    甲○○受傷照片共十幀在卷可稽（見偵查卷第十二頁、第十三頁、第三四頁至第
    三八頁），而查被告因於右述時地潛入其前妻郭佳琪上述住處，並在郭佳琪之母
    上揭住處門前大聲咆哮及以腳踹大門，郭佳琪因而報警處理，嗣被告並與前來處
    理之警員甲○○及安惠恩發生拉扯等情，亦據證人郭佳琪於警詢及原審法院審理
    中證述在卷（見偵查卷第九頁及原審卷九十三年三月十七日審判筆錄），而依上
    揭警員甲○○之診斷證明書所載傷勢及受傷照片所示，警員甲○○頭部因受敲擊
    致受有撕裂傷，並血流滿面，而此傷勢顯非僅被告與警員甲○○拉扯所得致之，
    應係受外力重擊所致，並參酌被告於偵查時供稱：伊不知當時如何拿到警棍等語
    （見偵查卷第三二頁），嗣於本院審理時供稱：伊有出手抵抗等語（見本院卷九
    十三年六月三日審判筆錄），被告所辯僅有與警員發生拉扯，而未持警棍敲及警
    員甲○○頭部云云，殊非可採。另查警員甲○○及安惠恩據報後，身著制服前往
    上揭處所時，除要求被告表明身分外，並要求被告停止喧囂及離開現場，而為被
    告所拒絕並繼續咆哮等情，此為被告所不否認，則被告既明知警員甲○○及安惠
    恩為依法執行公務之公務員，竟於警員依法強制驅離而執行職務時，無正當理由
    進行反抗，進而自地上拾起警棍敲擊警員甲○○頭部，妨害警員甲○○及安惠恩
    職務之執行，並因而使警員甲○○頭部受有上述傷害，被告有妨害公務之犯意甚
    明。綜上所述，被告所辯係屬圖卸刑責之詞，諉無足取，事證明確，被告犯行，
    洵堪認定。
二、核被告所為，係犯刑法第一百三十五條第一項之妨害公務罪。被告前後妨害公務
    之行為，係基於單一之犯意而接續為之，為接續犯﹔而其以一行為而對於二公務
    員依法執行一個職務時，施強暴、脅迫，因妨害公務罪係侵害國家法益，而非侵
    害個人法益，應認係單純一罪。原審就被告上述犯行，予以論罪科刑，固非無見
    ，惟按刑法第十九條第二項所稱精神耗弱，係指行為時之精神，對外界事物之判
    斷能力，較普通人之平均程度，顯然減退而言，與全無意識能力之心神喪失情形
    不同。又飲酒至醉，陷於精神耗弱，原為一時之精神狀態，非若精神病患之有持
    續性，故事後判斷行為人於行為時是否在酒醉精神耗弱中，無從如對一般精神病
    患得就其生理、精神等狀況為鑑定，因而法院綜合行為人行為時各種主客觀情形
    為合理推斷，自非法所不許，又於尚未飲酒之先，即已具有犯罪之故意，其所以
    飲酒致醉，實欲憑藉酒力增加其犯罪之勇氣者，不問其犯罪時之精神狀態如何，
    仍應依法處罰（參照最高法院四十八年臺上字第一四八六號、二十八年上字第三
    八一六號判例及八十年度臺上字第三五一一號判決），查本件被告於上揭時地經
    警帶回警局施以酒精測試結果，其酒精度固仍有吐氣後每公升含有零點四八毫克
    之高，有酒精測試表乙張附卷可考（見偵查卷第十三頁），惟查被告為挽回與證
    人郭佳琪間之婚姻，前往右揭地點欲找郭佳琪談判，然皆不得其門而入，旋被告
    並即至五樓樓頂攀爬而下至四樓陽台，打開鐵窗，並破壞廚房鋁門玻璃窗，侵入
    郭佳琪家中，而因郭佳琪已至其母親住處躲藏未遇，此際被告竟仍得研判郭佳琪
    係躲至其母住處，嗣被告經警帶回警局處理時，被告對警員之詢問，均能陳述如
    常，其精神狀態並未有何異樣，況查被告前往郭佳琪上揭住處前，除在其住處先
    行飲用罐裝啤酒一瓶外，復攜帶罐裝啤酒二瓶前往郭佳琪上揭住處，於尋找郭佳
    琪未果時將該二瓶啤酒飲盡，顯係欲藉酒力壯其氣勢，而此喝酒後所因而可致生
    之後果，當為被告所得預見，是被告縱於前往郭佳琪住處時已飲酒，惟依被告當
    時之精神狀況顯尚未達異與一般人對外界事物之判斷能力，即未達精神耗弱之程
    度，自無依刑法第十九條第二項規定減輕其刑之適用，原審認被告行為時已因酒
    醉而陷於精神耗弱，而依刑法第十九條第二項規定予以減輕罪刑，其論斷尚有未
    當，是被告上訴意旨否認犯罪，固無理由，惟原判決既有上述可議之處，自應由
    本院予以撤銷改判，爰審酌被告之素行，犯罪之動機、目的、手段，無故騷擾其
    前妻郭佳琪，並於警員前來處理時，竟對依法執行職務之警員施強暴，因而所致
    生之危害，迄仍未賠償警員甲○○所受損害及犯罪後之態度等一切情狀，量處有
    期徒刑五月，並諭知易科罰金之折算標準。而查原審以被告行為時已陷於精神耗
    弱而減輕其刑，惟經本院審理結果認被告行為當時尚未達精神耗弱程度，並無刑
    法第十九條第二項之適用，是原審適用法條不當，本院自得諭知較重於原審判決
    之刑，附此敘明。
據上論斷，應依刑事訴訟法第三百六十九條第一項前段、第三百六十四條、第二百九
十九條第一項前段，刑法第一百三十五條第一項、第四十一條第一項前段、罰金罰鍰
標準條例第一條前段、第二條，判決如主文。
本案經檢察官周誠南到庭執行職務。
中　　　華　　　民　　　國　　九十三　　年　　　六　　　月　　 十七 　　日
                              臺灣高等法院刑事第三庭
                                  審判長法  官  張　連　財
                                        法  官  林　明　俊
                                        法  官  張  傳  栗
右正本證明與原本無異。
不得上訴。
                                        書記官  秦　慧　榮
中　　　華　　　民　　　國　　九十三　　年　　　六　　　月　　 十八 　　日
附錄：本案論罪科刑法條全文
刑法第一百三十五條第一項
對於公務員依法執行職務時，施強暴脅迫者，處三年以下有期徒刑、拘役或三百元以
下罰金。
